臺灣橋頭地方法院刑事判決
                                  111年度審交易字第138號
公  訴  人  臺灣橋頭地方檢察署檢察官
被      告  陳錦慧


上列被告因公共危險案件，經檢察官提起公訴（111 年度偵字第
192 號），被告於準備程序中就被訴犯罪事實為有罪之陳述，經
本院告知簡式審判程序之旨，並聽取被告及公訴人之意見後，本
院裁定進行簡式審判程序，判決如下：
    主  文
陳錦慧犯不能安全駕駛動力交通工具罪，累犯，處有期徒刑陸月
，併科罰金新臺幣伍萬伍仟元，有期徒刑如易科罰金、罰金如易
服勞役，均以新臺幣壹仟元折算壹日。
    事  實
一、陳錦慧於民國110 年10月8 日上午9 時許，在其位於高雄市
    ○○區○○○巷00○000 號之住處( 起訴書誤載為大仁北路與文前
    路口香腸攤處) 飲用米酒後，明知其飲酒後吐氣中所含酒精
    濃度達每公升0.25毫克以上時，依法不得駕駛動力交通工具
    上路，竟猶基於服用酒類後不能安全駕駛動力交通工具之犯
    意，仍於同日下午6 、7 時許，騎乘車牌號碼000-0000號普
    通重型機車上路前往便利商店購物。嗣於同日下午7 時52分
    許，陳錦慧騎乘上開機車至位於高雄市○○區○○○○巷00000 號
    之全家便利商店購物時，因與該店店員發生糾紛爭執後，經
    警據報到場處理時，發覺陳錦慧身上散發酒氣，遂於同日下
    午8 時36分許，對其施以酒精濃度檢測，經測得其吐氣中所
    含酒精濃度已達每公升1.22毫克，始查悉上情。
二、案經高雄市政府警察局仁武分局報告臺灣橋頭地方檢察署檢
    察官偵查起訴。
    理  由
一、本案被告陳錦慧所犯係死刑、無期徒刑、最輕本刑為3 年以
    上有期徒刑以外之罪，亦非高等法院管轄之第一審案件，而
    被告於準備程序中就被訴事實為有罪之陳述，經本院告知被
    告簡式審判程序之意旨，並聽取被告及檢察官之意見後，爰
    依刑事訴訟法第273 條之1 第1 項、第284 條之1 之規定，
    本院裁定進行簡式審判程序，合先敘明。
二、前揭犯罪事實，業據被告於本院審理中坦承不諱（見審交易
    卷第31、35、36頁），復有被告之高雄市政府警察局仁武分
    局鳥松所道路交通事故當事人酒精測定紀錄表( 案號：654)
    、財團法人台灣商品檢測驗證中心呼氣酒精測試器檢定合格
    證書（儀器器號：A170787 ）及高雄市政府警察局110 年10
    月8 日高市警交字第B00000000 號舉發違反道路交通管理事
    件通知單各1 份、全家便利商店內監視器及對面娃娃機商店
    監視器錄影畫面翻拍照共12張及被告所騎乘之車牌號碼000-
    0000號重型機車車籍查詢資料1 份在卷可稽( 見警卷第6 至
    14、23頁) ；基此，足認被告上開任意性之自白核與前揭事
    證相符，足堪採為認定被告本案犯罪事實之依據。從而，本
    案事證明確，被告上開犯行，應堪以認定。
三、論罪科刑：
  ㈠按行為後法律有變更者，適用行為時之法律。但行為後之法
    律有利於行為人者，適用最有利於行為人之法律，刑法第2
    條第1 項定有明文。查被告上開行為後，刑法第185 條之3
    於111 年1 月28日經總統公布修正，並自同年1 月30日起生
    效施行。次按修正前刑法第185 條之3 原規定：「( 第1 項
    ) 駕駛動力交通工具而有下列情形之一者，處2 年以下有期
    徒刑，得併科20萬元以下罰金：一、吐氣所含酒精濃度達每
    公升零點二五毫克或血液中酒精濃度達百分之零點零五以上
    。二、有前款以外之其他情事足認服用酒類或其他相類之物
    ，致不能安全駕駛。三、服用毒品、麻醉藥品或其他相類之
    物，致不能安全駕駛。( 第2 項) 因而致人於死者，處3 年
    以上10年以下有期徒刑；致重傷者，處1 年以上7 年以下有
    期徒刑。( 第3 項) 曾犯本條或陸海空軍刑法第54條之罪，
    經有罪判決確定或經緩起訴處分確定，於5 年內再犯第1 項
    之罪因而致人於死者，處無期徒刑或5 年以上有期徒刑；致
    重傷者，處3 年以上10年以下有期徒刑。」；又修正後刑法
    第185 條之3 則規定：「( 第1 項) 駕駛動力交通工具而有
    下列情形之一者，處3 年以下有期徒刑，得併科30萬元以下
    罰金：一、吐氣所含酒精濃度達每公升零點二五毫克或血液
    中酒精濃度達百分之零點零五以上。二、有前款以外之其他
    情事足認服用酒類或其他相類之物，致不能安全駕駛。三、
    服用毒品、麻醉藥品或其他相類之物，致不能安全駕駛。(
    第2 項) 因而致人於死者，處3 年以上10年以下有期徒刑，
    得併科200 萬元以下罰金；致重傷者，處1 年以上7 年以下
    有期徒刑，得併科100 萬元以下罰金。( 第3 項) 曾犯本條
    或陸海空軍刑法第54條之罪，經有罪判決確定或經緩起訴處
    分確定，於10年內再犯第1 項之罪因而致人於死者，處無期
    徒刑或5 年以上有期徒刑，得併科300 萬元以下罰金；致重
    傷者，處3 年以上10年以下有期徒刑，得併科200 萬元以下
    罰金。是以，修正後刑法第185 條之3 第1 項第1 款規定，
    已提高有期徒刑與罰金刑之刑度，是經比較新舊法之規定後
    ，可認修正前之規定應較有利於被告，爰依刑法第2 條第1
    項前段之規定，本案被告應適用修正前刑法第185 條之3 第
    1 項第1 款之規定予以論處。
  ㈡又按不能安全駕駛動力交通工具罪係屬抽象危險犯，並不以
    發生具體危險為必要，爰於102 年6 月13日修正施行之刑法
    第185 條之3 第1 項第1 款增訂吐氣所含酒精濃度達每公升
    0.25毫克或血液中酒精濃度達百分之0.05以上之酒精濃度標
    準值，以此作為認定「不能安全駕駛」之判斷標準，以有效
    遏阻酒醉駕車事件發生，有該條文之修法理由可供參照。查
    被告於上揭時間、地點，因前往上開便利商店購物而與該店
    店員發生糾紛後，經警據報到場處理時，因警發覺其身上散
    發酒氣，遂對其實施吐氣酒精濃度測試，經測得其吐氣中所
    含酒精濃度達每公升1.22毫克乙節，已有前揭被告之當事人
    酒精測定紀錄表( 案號：654) 1份存卷可按，足見被告所測
    得吐氣中所含酒精濃度已逾現行刑法所定每公升0.25毫克之
    不得駕車（騎車）標準，業堪認定。核被告所為，係犯修正
    前刑法第185 條之3 第1 項第1 款之不能安全駕駛動力交通
    工具罪。
  ㈢次查，被告前於108 年間因酒後駕車案件，經本院以108 年
    度交簡字第3105號判處有期徒刑6 月確定，併科罰金新臺幣
    (下同) 2 萬5,000 元，並於109 年8 月24日因易科罰金執
    行完畢等情，有臺灣高等法院被告前案紀錄表1 份在卷可查
    ；其於受前揭有期徒刑執行完畢後，5 年以內故意再犯本案
    有期徒刑以上刑之罪，符合刑法第47條第1 項所定累犯之規
    定，應論以累犯；本院考量被告上開所為構成累犯之犯行，
    與其本案所犯之酒後駕車案件，均為相同罪質及罪名之案件
    ；而被告明知於此，卻於前案所論處罪刑執行完畢後，仍再
    次違犯同類酒後駕車案件，堪認其主觀上不無有特別惡性之
    存在，益見刑罰之反應力未見明顯成效，足徵其對刑罰反應
    力顯屬薄弱之情狀；故而，本院認依司法院釋字第775 號解
    釋意旨，經裁量後，認被告本案所犯，適用刑法第47條第1
    項累犯加重其刑之規定，與憲法罪刑相當原則、比例原則無
    違，且尚無司法院釋字第775 號解釋意旨所指罪刑不相當之
    情形；是以，應依刑法第47條第1 項之規定，加重其刑。
  ㈣爰審酌被告除前揭論以累犯部分不予重複評價外，其曾於前
    於95年間因酒後駕車之公共危險案件，經臺灣高雄地方法院
    (下稱雄院) 以95年度交簡字第2755號判處拘役50日確定；
    又於103 年間因酒後駕車案件，經雄院以103 年度交簡字第
    1303號判處有期徒刑5 月確定；復於同年間因酒後駕車案件
    ，經雄院以103 年度交簡字第3542號判處有期徒刑6 月確定
    ，併科罰金2 萬元等節，此有前揭被告前案紀錄表1 份在卷
    可參；足見被告明知酒後駕車因影響人對於車輛之操縱性、
    控制力，對交通用路人造成不可預知之危險，且為法律所明
    定禁止；詎其仍不知警惕，竟猶再度第5 次於飲酒後執意投
    機騎乘前開機車上路，而違犯本案酒後駕車犯行，可見其心
    存僥倖，且無視法律之禁令，忽視其可能造成之危害性；又
    被告酒後駕車之行為不僅漠視自己安危，更罔顧公眾之交通
    安全及其他用路人之生命、身體法益，所為實屬不該；惟念
    及被告於犯後在本院審理中終知坦認犯行，態度尚可；兼衡
    以被告所測得吐氣中所含酒精濃度已達每公升1.22毫克，酒
    測數值甚高之情形下，竟仍率然於酒後無照騎乘上開機車行
    駛在市區道路上，然幸未發生交通事故而生實害；暨衡及被
    告之教育程度為國中肄業、家庭經濟狀況為勉持，及其自陳
    目前從事擺攤賣大腸香腸，家中尚有女兒、孫子等家庭生活
    狀況（見被告警詢筆錄「受詢問人欄」所載〈警卷第1 頁〉；
    審交易卷第37頁）等一切具體情狀，爰量處如主文所示之刑
    ，並諭知易科罰金及易服勞役之折算標準。
據上論斷，應依刑事訴訟法第273 條之1 第1 項、第284 條之1
、第299 條第1 項前段，修正前刑法第185 條之3 第1 項第1 款
，刑法第2 條第1 項前段、第47條第1 項、第41條第1 項前段、
第42條第3 項前段，刑法施行法第1 條之1 第1 項，判決如主文
。
本案經檢察官黃淑妤提起公訴，檢察官楊翊妘到庭執行職務。
中　　華　　民　　國　　111 　年　　3 　　月　　17　　日
                  刑事第四庭      法  官  許瑜容
以上正本證明與原本無異。
如不服本判決應於收受送達後20日內向本院提出上訴書狀，並應
敘述具體理由；如未敘述上訴理由者，應於上訴期間屆滿後20日
內向本院補提理由書（均須按他造當事人之人數附繕本）「切勿
逕送上級法院」。　　　　　　　　　
中　　華　　民　　國　　111 　年　　3 　　月　　21　　日
                                  書記官  林榮志
附錄本案論罪科刑法條全文：
(修正前)中華民國刑法第185條之3
駕駛動力交通工具而有下列情形之一者，處2 年以下有期徒刑，
得併科20萬元以下罰金：
一、吐氣所含酒精濃度達每公升零點二五毫克或血液中酒精濃度
    達百分之零點零五以上。
二、有前款以外之其他情事足認服用酒類或其他相類之物，致不
    能安全駕駛。
三、服用毒品、麻醉藥品或其他相類之物，致不能安全駕駛。
因而致人於死者，處3 年以上10年以下有期徒刑；致重傷者，處
1 年以上7 年以下有期徒刑。
曾犯本條或陸海空軍刑法第54條之罪，經有罪判決確定或經緩起
訴處分確定，於5 年內再犯第1 項之罪因而致人於死者，處無期
徒刑或5 年以上有期徒刑；致重傷者，處3 年以上10年以下有期
徒刑。